臺灣臺北地方法院刑事判決　　　　　　　　　　　　九十一年度易字第一三六九號
　　公　訴　人　臺灣臺北地方法院檢察署檢察官
　　被　　　告　乙○○　男　五.
　　　　　　　　甲○○　男　二.
　　右二人共同
　　選任辯護人　彭國能律師
　　被　　　告　丙○○　男　四.
右列被告等因賭博案件，經檢察官聲請簡易判決處刑（九十年度偵字第二三三○八號
），本院認不宜逕以簡易判決處刑，改依通常程序審理，判決如左：
    主  文
乙○○、甲○○、丙○○均無罪。
    理  由
一、公訴意旨略以：被告乙○○基於意圖營利之概括犯意，自民國八十八年某日起，
    連續提供坐落於臺北市○○○路○段二三號五樓之公眾得出入之場所作為賭博場
    所，並以不固定之代價僱佣被告甲○○負責收取賭金及發放獎金，二人共同聚集
    被告丙○○等不特定多數人多次參與香港賽馬及澳門足球賽之下注賭博，每投注
    新台幣（下同）一萬元，被告乙○○則抽取三百元至五百元不等之佣金得利，迨
    至九十年十月三十日下午四時許，被告丙○○持簽單欲再次前往賭博之際，為警
    查獲上情，並扣得被告乙○○所有供賭博用之傳真機一台、行動電話一支、簽單
    三張、賭馬獎金中獎核對表一張、立博國際週中報盤表一張、賭客簽單名單一張
    等物。因認被告乙○○、丙○○涉犯刑法第二百六十六條第一項普通賭博罪嫌，
    被告乙○○與甲○○另又涉犯刑法第二百六十八條之意圖營利提供賭博場所及聚
    眾賭博罪嫌等語。
二、按犯罪事實應依證據認定之，無證據不得推定其犯罪事實，刑事訴訟法第一百五
    十四條定有明文。事實之認定，應憑證據，如未能發現相當證據，或證據不足以
    證明，自不能以推測或擬制之方法，為裁判基礎（最高法院四十年台上字第八六
    號判例參照）；且認定犯罪事實所憑之證據，雖不以直接證據為限，間接證據亦
    包括在內，然而無論直接證據或間接證據，其為訴訟上之證明，須於通常一般之
    人均不致有所懷疑，而得確信其為真實之程度者，始得據為有罪之認定，倘其證
    明尚未達到此一程度，而有合理之懷疑存在而無從使事實審法院得有罪之確信時
    ，即應由法院為諭知被告無罪之判決（最高法院七十六年台上字第四九八六號判
    例參照）。刑事訴訟法第一百五十五條第一項規定：證據之證明力，由法院自由
    判斷。然此並非謂法官對於事實之認定得流於專斷，其對事實所為認定仍須經過
    合理之推理過程。此合理之推理過程，除實定法所明文規定之證據法則外，法官
    仍須受二大原則─即論理法則及經驗法則之拘束，以論理法則及經驗法則為事實
    之判斷基準。最高法院五十三年台上字第二○六七號判例對此亦揭示「證據之證
    明力如何，雖屬於事實審法院自由判斷職權，而其所為判斷，仍應受經驗法則與
    論理法則之支配」。亦即對該事實之存在不存在與否，於訴訟上之證明可達於有
    高度之蓋然性為已足，當然於刑事程序上，認定犯罪事實存在之此種高度之蓋然
    性必需「超越合理之懷疑」，使通常一般人均不致有所懷疑，而得確信其真實方
    可。如證據之本身依照吾人日常生活經驗所得之定則觀察，尚非無疑竇時，則遽
    難採為判決之基礎（最高法院四十八年度台上字第四七五號判例參照）。
三、本件公訴人認被告乙○○、甲○○、丙○○三人涉犯前揭公然賭博及意圖營利聚
    眾賭博、提供賭博場所等罪嫌，無非係以被告乙○○、甲○○、丙○○於警局初
    訊及偵查中均坦承右揭犯行不諱，核其等所供情節相符，並有傳真機一台、行動
    電話一支、簽單三張、賭馬獎金中獎核對表一張、立博國際週中報盤表一張、賭
    客簽單名單一張等物扣案資為論據。訊據被告乙○○並不否認有向澳門及香港簽
    賭足球、賽馬，及代不特定之港澳在台人士以電話向港澳地區之投注站下注之事
    實；被告甲○○亦坦承有受被告乙○○指示，向下注之賭客收取賭資及發放彩金
    之情事；惟其等二人則均堅決否認有何公訴人所指意圖營利聚眾賭博或提供賭博
    場所之犯行，均辯稱：不知此為違法之行為等語。被告丙○○亦自承有公訴人所
    指透過被告乙○○向港澳地區之簽注站下注之賭博情節。
四、公然賭博部分：
（一）本件被告乙○○、丙○○均不否認有公訴人所指於上開時、地，多次向香港及
      澳門地區之投注站簽賭賽馬、足球賽之情事，而足認其等均有與港澳地區之簽
      注站以跑馬、足球之偶然結果，互為財物輸贏之賭博行為。然按刑法第二百六
      十六條第一項之賭博罪，性質上屬於「對向犯」，亦即二個或二個以上之行為
      者，彼此相互對立之意思經合致而成立之犯罪（最高法院八十一年台非字第二
      三三號裁判要旨參照），僅有單一賭博之要約行為或承諾行為，均無由成立賭
      博罪。查被告乙○○利用其位於台北市○○○路○段二十三號五樓之租住處，
      作為自己及代不特定之港、澳地區在台人士以電話向港、澳地區簽賭下注之集
      中地，雖經被告乙○○於警、偵訊中供述不諱（見偵查卷第八、九頁），且核
      與被告丙○○在偵查中自白之情節一致（見偵查卷第十三、四十九頁正面），
      堪認上開私人住宅與所謂「公眾得出入之場所」無異。惟查，本件全部之簽賭
      行為均向港、澳地區之簽注站為之，被告乙○○本身並非如臺灣地區簽賭大家
      樂、六合彩之組頭，與賭客間有互博輸贏之情形，已難認被告乙○○與丙○○
      有互為賭博之行為，此亦為公訴人所不爭執，而賭博既又以二個或二個以上之
      行為，且彼此相互對立之意思經合致為必要，評價上被告乙○○之上開租住處
      僅係投注電話之撥出地，至多僅屬賭博單方要約行為之發出地，倘無賭金（或
      其他財物）之交付，或簽賭之意思表示未經香港、澳門地區之簽注站承諾及賭
      金之收受，雙方（或多方）賭博之意思表示，難認為已經合致、完成。揆此，
      本件被告乙○○、丙○○等賭客之簽賭行為，其簽賭要約之發出地，雖堪認係
      台北市○○○路○段二十三號五樓，然簽注站承諾之意思表示及收受賭金之賭
      博合致行為，則顯均完成於香港或澳門地區之簽注站。再觀之被告乙○○於本
      院調查中所供：「（問：你在澳門有無帳戶？）我打電話給我澳門的朋友，請
      他幫我下注。‧‧‧（問：所簽賭種類為何？）足球、賭馬都有，我打電話給
      澳門朋友請他幫忙打電話到澳門彩票公司賭足球，另外打電話給香港的朋友幫
      忙到投注站賭馬，平時有放一些錢在香港、澳門朋友的地方供他們代買賭馬、
      賭足球，有時錢不夠請他們先給」等語（見本院九十一年十一月二十七日訊問
      筆錄），顯辯稱關於賭金之交付，乃委請在香港、澳門地區之友人向簽注站交
      付，而公訴人所提出之上開諸多證據又無法證明賭注之交付地，係上開被告乙○○台北市○○○路○段二十三號五樓之租住處，依罪疑為有利被告解釋之原
      則，認定本件雙方對向性之賭博「行為地」係在香港或澳門地區之賽馬、足球
      簽注站，自較妥適。蓋以此種簽賭下注之情形，與在臺灣地區由賭客自其私人
      住處、辦公室等處，撥打電話委請合法之樂透彩券經銷商、簽注站代為簽注樂
      透彩券之情形，社會一般通常觀念亦認「樂透彩券簽注站」始為賭博財物之行
      為地，理論上並無二致。況被告乙○○透過電話向港、澳地區之簽注站進行下
      注之際，其與簽注站間據以互博勝負之足球賽、馬賽並非立即同步進行，且進
      行決定輸贏勝負之地點均在香港、澳門地區之足球場及馬場，無一在臺灣地區
      ，實無將簽賭要約之發出地評價為賭博行為地之餘地，否則對於簽注站不接受
      簽賭而無所謂相對立之對向意思表示合致，或實際上因故未進行足球賽、馬賽
      之情形，豈非亦成立賭博罪乎，公訴人上開論證並非妥當周延，於此益為明顯
      。
（二）按香港澳門關係條例第四十三條第一項規定：「在香港或澳門或在其船艦、航
      空器內，犯下列之罪者，適用刑法之規定：一、刑法第五條各款所列之罪。二
      、臺灣地區公務員犯刑法第六條各款所列之罪者。三、臺灣地區人民或對於臺
      灣地區人民，犯前二款以外之罪，而其最輕本刑為三年以上有期徒刑者。但依
      香港或澳門之法律不罰者，不在此限。香港或澳門居民在外國地區犯刑法第五
      條各款所列之罪者；或對於臺灣地區人民犯前項第一款、第二款以外之罪，而
      其最輕本刑為三年以上有期徒刑，且非該外國地區法律所不罰者，亦同」。查
      刑法第二百六十六條第一項之賭博罪，其法定刑為銀元一千元以下罰金，既非
      刑法第五條、第六條各款所列之罪，而被告乙○○、丙○○亦均不具臺灣地區
      公務員之身份，其等賭博行為之要約發出地雖在臺灣地區，然賭博之行為地，
      解釋上應限縮解釋為香港或澳門地區之簽注站，已見前述，在香港、澳門地區
      向簽注站簽賭賽馬、足球賽為合法行為，係公眾週知之事實，參諸香港澳門關
      係條例第四十三條第一項規定之意旨，論理上我國對於被告乙○○、丙○○透
      過電話向香港、澳門地區之簽注站下注簽賭之行為，自不得以刑法之賭博罪繩
      之。公訴人以簽賭行為要約之發出地在被告乙○○位於台北市○○○路○段二
      十三號五樓之租住處，遽指被告乙○○、丙○○向港澳地區簽賭賽馬、足球賽
      之行為，係犯刑法第二百六十六條第一項之賭博罪，容未考量賭博行為尚須有
      對向之承諾意思表示、賭金收受及賭賽之進行方始成立，及賭博行為在港、澳
      地區不罰且不得適用我國刑法之規定等情事，基於刑法處罰有其極致及罪刑法
      定主義之原理，難認允當。
（三）綜此，公訴人所指被告乙○○、丙○○簽賭足球賽、馬賽之行為地，既不在臺
      灣地區，依香港澳門關係條例第四十三條第一項規定，在香港、澳門地區賭博
      之行為，又不適用刑法之規定，被告二人在港澳地區之賭博行為，自屬不罰，
      依刑事訴訟法第三百零一條第一項後段規定，應諭知渠等無罪之判決。
五、供給賭博場所及聚眾賭博部分：
（一）所謂「供給賭博場所」，乃謂以一定之房屋或其他場所，如私宅、空曠地、商
      號等，供給他人作為賭博之處所，雖不以公共場所或公眾得出入之場所為必要
      ，然依文義解釋，自指供人以未知、不確定之事實，爭取財物輸贏之處所而言
      。查本件被告乙○○所租住之台北市○○○路○段二十三號五樓，雖設有電話
      及傳真機，用以取得澳門或香港地區關於足球、跑馬等彩金賠率之訊息，並據
      以向香港、澳門地區之簽注站下注，然承前揭論點，該租住處僅係簽賭要約之
      發出地，決定雙方輸贏結果之足球賽、馬賽及允諾接受簽注之簽注站，均位於
      香港、澳門地區，無一在上開被告乙○○之租住處，亦非被告乙○○或甲○○
      所提供，自難認撥打下注電話之所在地（台北市○○○路○段二十三號五樓）
      係此所謂之「賭博場所」。公訴人指稱被告乙○○、甲○○共同提供賭博場所
      云云，與賭博場所之定義，尚屬有間，非有理由。
（二）另者，刑法第二百六十八條後段所稱「聚眾賭博」，乃召集不特定之多數人共
      同賭博之意。姑不論公訴人指稱被告乙○○自八十八年某日起，與負責收取賭
      金及發放獎金之被告甲○○，有共同「聚集」丙○○等不特定多數人多次參與
      香港賽馬及澳門足球賽之下注賭博一節，遍查全卷之卷證資料，均無從為其等
      二人有「聚集」賭客行為之認定。又公訴人雖指稱被告三人均已自白不諱，然
      本院細究諸其等二人之供述，被告乙○○於警、偵訊中僅供稱：「（問：請問
      你是如何代不特定人向澳門簽賭足球賽？向香港簽賭賽馬，如何簽賭‧‧‧？
      ）是不特定人在我這下注後，我再幫客人打電話到澳門或香港投注站下注，‧
      ‧‧客人均是打0000000000號手機與我聯絡」、「‧‧‧那些人（
      指賭客）有些不認識，大部分認識，有些朋友介紹來」等語（見偵查卷第八頁
      反面、第九頁正面、第五十九頁正面），僅自白代賭客向香港、澳門之投注站
      簽賭，並無隻言片語述及邀集賭客之情事。被告甲○○亦無如是之自白，祇在
      偵查中供稱：「‧‧‧由賭客以電話向乙○○告知以多少賭注賭賽馬或足球，
      再由乙○○電話向澳門下注」等語（見偵查卷第十二頁反面）。縱參以及賭客
      丙○○所指：「我是從八十八年開始跟乙○○簽賭，‧‧‧」、「有請乙○○
      下注，如有贏錢就付多少」等語（見偵查卷第十三頁反面、第五十八頁反面）
      ，自其等偵查中之此等自白，亦無從為聚眾賭博之推論，公訴人泛指被告三人
      於警局初訊及偵查中均坦承右揭犯行不諱，與卷證資料所得證明之事實容有未
      合。至公訴人引為論據之扣案傳真機一台、行動電話一支、簽單三張、賭馬獎
      金中獎核對表一張、立博國際週中報盤表一張、賭客簽單名單一張等物，充其
      量能證明被告乙○○、甲○○、丙○○等人有製作簽賭對帳單及向港澳地區下
      注簽賭之事實，亦難認定該等委請被告乙○○代為簽注之不特定賭客，係應被
      告乙○○或甲○○之召集邀約而至。參諸前揭判例意旨，公訴人引為證據之被
      告自白及上開物證，既均無法達通常一般人均不致有所懷疑，而得確信其真實
      之程度，而本院復查無其他積極證據足證被告確有公訴人所指供給賭博場所、
      聚眾賭博之犯行，自應有利於被告之認定，不能證明被告乙○○、甲○○有提
      供賭博場所或聚眾賭博之行為，自應為其等無罪之諭知。
六、本件雖經檢察官聲請簡易判決處刑，然既有刑事訴訟法第四百五一條之一第四項
    但書第三款應諭知無罪之情形，自應由本院依刑事訴訟法第四百五十二條規定，
    改依通常程序審理，附此敘明。
據上論斷，應依刑事訴訟法第四百五十二條、第三百零一條第一項，判決如主文。
本案經檢察官陳弘杰到庭執行職務
中    華    民    國      九十一      年      十二      月    二十五    日
                                      臺灣臺北地方法院刑事第六庭
                                          法  官  吳  秋  宏
右正本證明與原本無異。
如不服本判決，應於判決送達後十日內，向本院提出上訴狀。
                                          書記官  林  碧  華
中   華民    國      九十一      年      十二      月    二十五   日
